臺灣臺中地方法院刑事判決　　　　　　　　　　　　九十三年度易字第二七八七號
　　公　訴　人　臺灣臺中地方法院檢察署檢察官
　　被　　　告　甲○○
右列被告因詐欺案件，經檢察官聲請簡易判決處刑（九十三年度偵字第二一八號
），本院臺中簡易庭認不宜以簡易判決處刑（九十三年度中簡字第三一二二號），簽
移本院刑事庭改依通常程序審理，本院合議庭裁定由受命法官獨任進行簡式審判程序
，判決如左：
    主  文
甲○○幫助意圖為自己不法之所有，以詐術使人將本人之物交付，處有期徒刑肆月，
如易科罰金，以佰元折算壹日；緩刑貳年。
    事  實
一、甲○○可預見金融機構帳戶係個人理財之重要工具，且關係個人財產、信用之表
    徵，如交予他人使用，有供作財產犯罪用途之可能，而一般人取得他人存摺之目
    的在於取得贓款及掩飾犯行不易遭人追查，對於提供帳戶雖無引發他人萌生犯罪
    之確信，但仍不顧他人所可能遭害之危險，因缺錢花用，竟基於縱若有人持其存
    簿、提款卡、密碼後，自行或轉交他人用以實施犯罪，供作被害人匯款之用，仍
    不違背其本意之幫助使用其帳戶者向他人詐欺取財之不確定故意，復因需款孔急
    而於民國九十二年十月中旬，見報紙刊載之貸款廣告，而依該廣告與對方聯繫，
    至臺中市○○路上的某家紅茶店，應對方要求，將其於九十二年六月九日在臺中
    縣大里市草湖郵局所申設之00000000000000帳號之郵局帳戶存摺
    及提款卡，交付予不詳真實姓名年籍之林姓成年男子使用，並告以密碼，容許他
    人藉其帳戶之存摺、提款卡及密碼以遂行財產犯罪，嗣該林姓男子並交付新臺幣
    （下同）二千元予甲○○。嗣該林姓男子於取得甲○○所交付之帳戶存摺、提款
    卡後，便與陳志雄（另經檢察官提起公訴）及不詳真實年籍姓名綽號「阿明」之
    成年男子等人組成詐騙集團，基於意圖為自己不法所有之犯意聯絡，於九十二年
    十一月六日，由一不詳真實姓名年籍自稱陳小姐之成年女子，撥打電話予丙○○
    ○佯稱：伊是健保局人員，因有一筆錢要退款給丙○○○，要求其至提款機旁依
    指示操作等語，致丙○○○陷於錯誤，而於同日十九時二十四分許，至臺北縣永
    和市○○里○○路二七０號處之自動提款機旁，依該女子之指示操作提款機，利
    用提款卡輸入特定數字後，而匯款金額六萬八千四百四十四元之款項至甲○○所
    有之上開郵局帳戶內，陳志雄則隨即依「阿明」指示，持甲○○之提款卡提領完
    畢。嗣丙○○○察覺有異始知受騙，並向警方報案，警方遂凍結上開帳戶循線查
    悉上情。
二、案經臺中市警察局第五分局報請臺灣臺中地方法院檢察署檢察官自動檢舉偵查後
    聲請簡易判決處刑。
    理  由
一、本件被告甲○○所犯係死刑、無期徒刑、最輕本刑為三年以上有期徒刑以外之罪
    ，其於準備程序中就被訴事實為有罪之陳述，經告知簡式審判程序之旨，並聽取
    公訴人及被告之意見後，本院合議庭認為適宜而裁定由受命法官獨任進行簡式審
    判程序，合先敘明。
二、訊據被告甲○○對於右揭犯罪事實坦承不諱，其所提供他人使用之帳戶，被利用
    作為詐欺取財之入帳帳戶，並致被害人丙○○○被詐騙而於九十二年十一月六日
    十九時二十四分許，將六萬八千四百四十四元匯入甲○○上揭帳戶等情，業據被
    害人丙○○○於警訊中指訴綦詳（見九十二年度偵字第二二四二０號卷第十一頁
    至十三頁警詢筆錄），並有中華郵政股份有限公司臺中郵局九十三年三月十日中
    管字第０九三二一００四八一號函、九十三年八月六日中管字第０九三二一０一
    八八九號函、甲○○帳戶立帳申請書、印鑑卡、上開郵局帳號客戶歷史交易清單
    及變更使用電話語音服務申請書影本各一份等件在卷可參（分見九十二年度偵字
    第二二四二０號卷第六四頁至六八頁、九十三年度他字第一二四六號卷第二七頁
    至三七頁），復有筆記本資料一份扣案可證（見九十二年度偵字第二二四二０號
    卷第二七頁至第二五頁），是認被告自白與事實相符。次按，刑法上之故意，分
    直接故意（確定故意）與間接故意（不確定故意），「行為人對於構成犯罪之事
    實，明知並有意使其發生者」為直接故意。「行為人對於構成犯罪之事實，預見
    其發生而其發生並不違背其本意者」為間接故意。又金融帳戶為個人理財之工具
    ，申請開設金融帳戶並無任何特殊之限制，一般民眾皆能自由申請開戶，並得同
    時在不同金融機構申請多數存款帳戶使用，乃眾所周知之事實，依一般人之社會
    生活經驗，倘係合法收入，本可自行向金融行庫開戶使用，而無向他人蒐取帳戶
    之必要。苟不以自己名義申請開戶，反以不正方式向不特定人取得他人之金融機
    構帳戶使用，衡情應能懷疑其目的在於恐嚇或詐欺取得他人財物，且利用不實之
    抽獎函件、獲獎簡訊、分類、夾報廣告或電話通知等方式佯稱收件人、收訊人或
    受話人幸運中獎、低利無擔保貸款、廉售物品或佯稱退稅或退費而詐欺取財之犯
    罪類型層出不窮，該等犯罪多數均係利用人頭帳戶作為出入帳戶，並經媒體廣為
    披載，被告係成年且有相當智識之人，其亦供承於交付上開存摺之際曾懷疑其帳
    戶可能遭利用作犯罪不法情事等語（見本院九十三年十二月二十九日準備程序筆
    錄第三頁），然其將前揭存摺、提款卡等交付該不詳人士後，嗣獲得二千元之不
    相當對價，衡情足認被告對於該不詳姓名年籍之林姓成年男子持以實施詐欺取財
    之犯行應可預見，且其對於該男子利用其帳戶向人詐欺取財，並無違背其本意之
    不確定故意甚明。至被告交付其帳戶之存摺、提款卡等行為，既非詐欺取財罪構
    成要件之行為，且查無任何證據足資證明被告與前揭不詳年籍姓名之男子間有何
    詐欺取財之犯意聯絡，足認被告應僅係幫助行為，本件事證明確，被告犯行應堪
    認定。
三、查本件上開林姓男子、陳志雄、不詳年籍姓名綽號「阿明」之成年男子與陳小姐
    等人，基於意圖為自己不法所有之犯意聯絡，以上開之方式為詐術，使被害人丙
    ○○○陷於錯誤，而將本人之財物交付，核其等所為，均係犯刑法第三百三十九
    條第一項之詐欺取財罪。被告將上開帳戶交給該不詳真實年籍姓名之林姓成年男
    子行詐欺取財，顯係基於幫助他人詐欺取財之犯意，且所為提供帳戶予他人之行
    為係屬刑法詐欺取財罪構成要件以外之行為，其既以幫助他人犯罪之意思而參與
    犯罪構成要件以外之行為，核其所為，係犯刑法第三十條第一項、第三百三十九
    條第一項之幫助詐欺取財罪。被告幫助他人犯詐欺取財罪，為從犯，應依刑法第
    三十條第二項之規定減輕其刑。爰審酌被告正值年輕，即不思以正當工作，賺取
    生活之資，為圖小利，提供帳戶予不法份子使用，非惟幫助行詐欺取財者遂行取
    財目的，同時使其得以隱匿其真實身分，減少遭查獲之風險，愈使其肆無忌憚，
    加深犯罪之猖獗，惟念及被告本身並未實際參與本件詐欺取財之犯行，責難性較
    小，所生危害非鉅，被告因而取得代價僅二千元，所得利益非鉅，且於本院審理
    中坦承犯行，犯後態度尚稱良好等一切情狀，量處如主文所示之刑，並諭知易科
    罰金之折算標準。末查，被告前未曾受有期徒刑以上刑之宣告，有臺灣臺中地方
    法院檢察署刑案資料查註紀錄表及臺灣高等法院被告全國前案紀錄表各一份在卷
    可按，素行尚可，其因一時失慮，偶罹刑典，且犯後坦承犯愆，頗具悔意，其經
    此次偵審教訓及刑之宣告後，當知所警惕而無再犯之虞，本院綜核各情，認對其
    所宣告之刑，以暫不執行為適當，爰併予宣告緩刑二年，以啟自新。
據上論斷，應依刑事訴訟法第四百五十二條、第二百七十三條之一第一項、第二百九
十九條第一項前段，刑法第三十條第一項、第三百三十九條第一項、第三十條第二項
、第四十一條第一項前段、第七十四條第一款，罰金罰鍰提高標準條例第一條前段、
第二條，判決如主文。
本案經檢察官乙○○到庭執行職務
中      華      民      國    九十四    年      一      月     十二     日
                                    臺灣臺中地方法院刑事第八庭
                                          法  官   吳  崇  道
右正本證明與原本無異。
如不服本判決，應於判決送達後十日內向本院提出上訴狀，上訴於臺灣高等法院臺中
分院( 須附繕本 )。
                                          書記官
中      華      民      國    九十四    年      一      月     十二     日
附錄本案論罪科刑法條
刑法第三百三十九條第一項
意圖為自己或第三人不法之所有，以詐術使人將本人或第三人之物交付者，處五年以
下有期徒刑、拘役或科或併科一千元以下罰金。
